臺灣板橋地方法院刑事裁定　　　　　　　　　　　　　九十三年度聲字第三三四號
　　聲　明　人
　　即 受刑 人　甲○○
右列聲明人因違反著作權法案件（本院九十二年度簡上字第二號），對於臺灣板
橋地方法院檢察署檢察官之執行指揮命令（九十二年度執字第五九一五號即九十三年
度執緝字第一九八號）聲明異議，本院裁定如左：
    主  文
異議之聲明駁回。
      理  由
一、本件聲明意旨略以：聲明人甲○○家中育有稚子三名，且母親眼盲，獨靠聲明人
    扶養，且聲明人係因經濟困難，一時不察而罹本案，受本件罪刑之宣告，已足收
    懲戒之效，聲明人確有因家庭之關係，執行顯有困難，而符合刑法第四十一條之
    要件，為此就檢察官駁回易科罰金聲請之命令聲明異議等語。
二、按「犯最重本刑為五年以下有期徒刑以下之刑之罪，而受六個月以下有期徒刑之
    宣告，因身體、教育、職業、家庭之關係或其他正當事由，執行顯有困難者，得
    以一元以上三元以下折算一日，易科罰金，但確因不執行所宣告之刑，難收矯正
    之效，或難以維持法秩序者，不在此限。」，刑法第四十一條第一項定有明文。
    是有期徒刑或拘役得易科罰金之案件，法院所諭知者，僅易科罰金折算之標準而
    已，至於是否准予易科罰金，受刑人執行上是否顯有困難，依刑事訴訟法第四百
    五十七條之規定，尚須由檢察官就個案斟酌受刑人之身體、教育、職業、家庭之
    關係或其他正當事由等情況，並兼衡易科罰金有無難達科刑目的，或致國家、社
    會或其他個人蒙受不相當之損失之情形，以為裁量之憑據。從而，縱認受刑人具
    有刑法第四十一條第一項前段執行顯有困難之事由，然執行檢察官若認如不執行
    所宣告之刑，則難收矯正之效，或有難以維持法秩序之情事，亦得不准予易科罰
    金。
三、本件聲明人即受刑人甲○○因違反著作權法等案件，前經本院以九十二年度重簡
    字第六六號刑事簡易判決判處有期徒刑六月，併科罰金新臺幣五萬元，有期徒刑
    如易科罰金，罰金如易服勞役，均以銀元三百元即新臺幣九百元折算一日，聲明
    人不服提起上訴，經本院於民國九十二年八月五日駁回上訴確定；嗣聲明人於檢
    察官通知執行時，以其需扶養家屬、照顧子女為由，檢具戶口名簿聲請就所受宣
    告之有期徒刑部分易科罰金，惟檢察官以聲明人販賣盜版著作物營利，犯行非輕
    ，其子女尚有其妻及其他親屬可代為扶養照顧，並無不可代替性，且核聲明人四
    肢、身心狀態並無刑事訴訟法第四百六十七條規定及不能自理生活之情事，是聲
    明人如入監執行應無困難，若非執行此所宣告之徒刑，實不足以收預防、矯正其
    反社會性格之效，並維持法律秩序等理由，認聲明人易科罰金之聲請與刑法第四
    十一條之規定尚有未合，而於九十三年二月九日以九十二年度執字第五九一五號
    命令駁回其聲請，此有上開刑事判決、檢察官命令等件可憑，並經本院調閱執行
    卷宗查核無訛。經查：
  (一)本件聲明人所販賣之盜版音樂ＣＤ共達二百六十八片，有本院九十二年度簡上字
    第二號刑事判決書在卷可稽，並經本院調閱該案全卷屬實，可見其犯行非輕
    ；且聲明人前於八十九年間因賭博罪，經本院判處有期徒刑五月，如易科罰金以
    銀元三百元折算一日確定，於九十年六月十三日易科罰金執行完畢，復於九十年
    間因妨害風化案件，經本院判處有期徒刑六月，如易科罰金以銀元三百元折算一
    日確定，於九十一年四月二十四日易科罰金執行完畢，有臺灣高等法院被告全國
    前案紀錄表在卷可稽，其已有多次前科紀錄，猶不知悛悔，執行檢察官因認聲明
    人若非執行所宣告之徒刑，實不足以收預防、矯治其反社會性格之效，並維持法
    律秩序，於法並無不當。
  (二)又聲明人主張其母眼盲，且家中有稚子三名，長子劉宗翰（九十年八月十九日生
    ）、次子劉宇翔（九十三年一月十三日生），養子劉哲維（八十七年八月二十九
    日生），需其照顧扶養，固有診斷證明書、戶籍謄本等件在卷足佐。然本件聲明
    人之妻雖因生產甫逾二月，且其母眼盲亦無法代為照顧該三名分別僅五歲、二歲
    、二個多月大之年幼之子女，故是否有檢察官所認其子女尚有其妻及其他親屬可
    代為扶養照顧，並無不可代替性等情，尚非無疑，惟因執行檢察官認受刑人若非
    執行所宣告之刑，實不足以收預防、矯正其反社會性格之效，並維持法律秩序，
    是其執行之指揮於法並無不當，已如前述，自得排除前開因家庭關係之因素，而
    駁回聲明人所為易科罰金之聲請。
四、綜上所述，臺灣板橋地方法院檢察署檢察官駁回聲明人易科罰金之聲請，並非無
    據，揆諸首開法條規定及說明，亦無何不當，聲明人以檢察官執行指揮不當，聲
    明異議，為無理由，應予駁回。爰依刑事訴訟法第四百八十六條，裁定如主文。
中      華      民      國    九十三    年      四      月      六      日
                                      臺灣板橋地方法院刑事第九庭
                                          法  官  王  士  珮
右正本證明與原本無異。
如不服本裁定，應於送達後五日內，向本院提出抗告狀。
              書記官  程  欣  怡
中      華      民      國    九十三    年      四      月      六      日
